臺灣臺南地方法院刑事判決　　　　　　　　　　　　　九十年度訴字第一二一號
　　公　訴　人　臺灣臺南地方法院檢察署檢察官
　　被　　　告　乙○○
　　選任辯護人　涂禎和
右列被告因違反毒品危害防制條例案件，經檢察官提起公訴（九十年度偵字第一０七
０六號），本院判決如左：
    主  文
乙○○無罪。
    理  由
一、公訴意旨略以：被告乙○○綽號「神經」，於民國九十年九月十四日十五時許，
    在臺南縣歸仁鄉○○路○段四十之十一號黃金木住處，以新台幣（以下同）六千
    元之代價，販賣第一級毒品海洛因一包重一．七公克予「丙○○」，當場為警查
    獲，並扣得海洛因二包，分別重一．七公克及０．四公克云云，因認被告違反毒
    品危害防制條例第四條第一項之販賣第一級毒品罪嫌云云。
二、按犯罪事實應依證據認定之，無證據不得推定其犯罪事實；不能證明被告犯罪者
    ，應諭知無罪之判決，刑事訴訟法第一百五十四條、第三百零一條第一項分別定
    有明文。又事實之認定，應憑證據，如未能發現相當證據，或證據不足以證明，
    自不能以推測或擬制之方法，為裁判基礎；認定犯罪事實，所憑之證據，無論直
    接或間接證據，其為訴訟上之證明，須於通常一般之人均不致有所懷疑，而得確
    信其為真實之程序者，始得據之為有罪之認定，倘其證明尚未達到此一程度，而
    有合理性懷疑之存在時，即無從為有罪之認定，最高法院四十年臺上字第八六號
    、七十六年臺上字第四九八六號著有判例可資參照。本件公訴人認被告違反毒品
    危害防制條例罪，係以證人「丙○○」及在場證人甲○○於警訊、偵訊之供述，
    復經證人「丙○○」當場指認被告係綽號「神經」之販賣毒品者，並有扣案之海
    洛因二包可憑為其主要論據。訊據被告乙○○堅決否認有何販賣毒品之犯行，辯
    稱：伊與黃金木是朋友，當天是前往黃金木住處聊天，並不認識「丙○○」，不
    知為何遭人指認販賣毒品等語。
三、經查：（一）證人丙○○經本院於審理中傳訊到庭結證稱：伊並未向被告購買毒
    品，亦未曾於警訊時指認被告販賣毒品，九十年九月十四日在臺南縣歸仁分局製
    作筆錄時自稱「丙○○」之人並非伊本人，因伊之身分證曾經遺失補辦過，可能
    遭人冒用等語。經本院當庭採取丙○○之左右手姆指指紋各三枚並以指紋登記卡
    採取丙○○十指指紋，與九十年九月十四日警訊時自稱「丙○○」之受訊問人所
    留存之指紋五枚，送法務部調查局交互比對之結果，皆呈現「甲類指紋與乙類指
    紋不同」之結論，亦即送鑑樣本二件所留存之指紋確非屬同一人所有，此有法務
    部調查局調科貳字第○九一○○一二六三○○號及調科貳字第○九一○○二七五
    ○四○號鑑定通知書二紙在卷可稽。足見九十年九月十四日於臺南縣警察局歸仁
    分局指認被告販賣毒品並製作警訊筆錄之人，確非丙○○本人，而係冒「丙○○
    」名義應訊者所為。則本件既然無法確認冒「丙○○」名義應訊之人，其確實之
    年籍身分為何，則該人於警訊、偵查中所為之指認及供述，即不具有可信性，故
    其證據能力應予排除，而不得採為論罪科刑之基礎。（二）證人即案發當時在場
    之甲○○於警訊時雖供稱：扣案毒品係被告賣給（冒名應訊之）「丙○○」的，
    二小包的代價是新台幣（下同）六千元云云，惟於偵訊時又改口稱：毒品係被告
    拿給渠等免費試用的云云，復於本院審理中再度改口稱：當天在「丙○○」身上
    查獲之海洛因及吸食器是「丙○○」帶來的，我不知道「丙○○」的海洛因是如
    何取得的云云。初不論甲○○於警、偵訊及本院審理中，二度翻異前詞，且陳述
    前後不一，其陳述之真實性與可信性已大有可疑，再者，甲○○於警訊時所謂「
    二小包（毒品）的代價是六千元」之證詞，非旦未有任何現金扣案以佐其說，且
    與冒「丙○○」名義應訊之人供述：前一天已先交付六千元，第二天才拿取毒品
    云云之交易經過情節不符，實難採為認定被告有罪之依據。（三）冒「丙○○」
    名義應訊之人雖於警訊時供稱：九十年九月六日綽號「神經」者曾打電話聯絡賣
    給伊二千元之海洛因，同年月十三日十八時許，綽號「神經」者又打行動電話給
    伊，伊先將購買毒品之六千元貨款交給綽號「神經」者，翌日（十四日）十四時
    許，綽號「神經」者再次來電，雙方約在臺南縣歸仁鄉○○路○段四十之十一號
    黃金木住處交付毒品云云，然經本院調取被告所有之行動電話與家用電話號碼共
    三組（門號分別為0000000000、0000000000、（○六）0
    000000號），與冒「丙○○」名義應訊者所供述之0000000000
    號行動電話號碼一組，於九十年九月六日及同月十三、十四日之雙向通聯紀錄並
    加以交叉比對後，查無被告與冒「丙○○」名義應訊者相互通聯之紀錄，足見被
    告與冒「丙○○」名義應訊之人於前揭期日，並未曾以電話通訊之方式聯繫，是
    冒「丙○○」名義應訊之人上開所供顯係出於捏構虛妄。（四）公訴人憑以認定
    被告涉有販賣毒品罪嫌之海洛因二小包，經送鑑定結果，認確屬第一級毒品海洛
    因，有法務部調查局編號000000000號鑑定通知書一紙在卷可憑，惟上
    揭查獲之二包海洛因，係分別在黃金木住處桌上及冒「丙○○」名義應訊之人身
    上所起出，均非由被告身上所扣得，客觀上難認海洛因之來源與被告有何關聯性
    ，自無由遽以認定扣案之二包海洛因係由被告所攜往販售。（五）縱上，公訴人
    認定犯罪事實所憑之證據，於訴訟上之證明，已使通常一般之人均有合理懷疑之
    存在，即無從為有罪之認定。縱上所述，參互印證，本件依調查所得之證據尚不
    足證明被告有何違反毒品危害防制條例之犯行，此外，復查無其他積極證據足資
    證明被告有右述犯行，揆諸前揭說明，不能證明被告犯罪，爰依法為被告無罪之
    諭知。
據上論斷，應依刑事訴訟法第三百零一條第一項前段，判決如主文。
本案經檢察官陳昆廷到庭執行職務
中      華      民      國      九十一      年      七    月    十八    日
                                  臺灣臺南地方法院刑事第二庭
                                      審判長法官  侯明正
                                            法官  石家禎
                                            法官  林中如
右正本證明與原本無異。
如不服本判決，應於收受本判決後十日內，向本院提出上訴狀。（須附繕本）
中      華      民      國      九十一      年      七    月    十九    日
                                      書  記  官  楊建新
